---
title: "Die Industriewälder im Ruhrgebiet"
---

***

```{r, echo=FALSE, results='hide'}

wald <- read.csv( file = "wald_coord.csv")

wald

vec <- c(36.5, 25.2, 21.0, 2.8, 12.8, 8.0, 32.0, 1.3, 4.9, 15.3, 18.6, 24.5, 8.9, 5.0, 3.0)

wald$new_col <- vec

```


```{r, echo=FALSE}
wald_1 <- wald %>% 
  mutate(popup_info = paste( Name, "<br/>", "Größe:", new_col, "ha"))

leaflet() %>% 
  addTiles() %>%
  addMarkers(data = wald_1, lat = ~ycoord, lng = ~xcoord, popup = ~popup_info )

```

***

Ehemalige Industriebrachflächen werden von der Natur zurückerobert – so könnte man die Industriewälder im Ruhrgebiet in einem Satz beschreiben.
Im Ruhrgebiet ist der Strukturwandel seit Jahrzehnten ein beherrschendes Thema: das in früheren Zeiten stark altindustriell geprägte Ruhrgebiet durchläuft einen Wandel weg von einer Industriegesellschaft hin zu einer Dienstleistungsgesellschaft. Dieser Wandel vollzieht bzw vollzog sich zwar überall in Deutschland, aber kaum irgendwo so stark wie im „industriellen Herz“ der Nation, wie das Ruhrgebiet in früheren Zeiten genannt wurde. Dieser Wandel stellt die Region vor Probleme und Herausforderungen: Städte schrumpfen und es entstehen viele großräumige Industrie- Brachflächen. Über 10.000 Hektar Industriebrachflächen existieren im Ruhrgebiet.


Das Projekt „Industriewald Ruhrgebiet“, das 1996 mit einem Feldversuch auf den drei ehemaligen Bergbau- und heutigen Grundstücksfondsflächen Zollverein (in Essen-Katernberg), Alma und Rheinelbe (beide in GelsenkirchenÜckendorf) begann und 2002 unter dem Titel „Industriewald Ruhrgebiet“ zu einem dauerhaften Projekt der Landesforstverwaltung NRW wurde, begreift diese Schrumpfungen als Chance: auf vielen der Industriebrachflächen wird es zugelassen, dass die Natur sich ihren Raum zurückerobert. Das beginnt mit ersten Samen, die vom Wind auf die brachliegenden Gelände geweht werden, woraus sich dann mit der Zeit wieder Wälder entwickeln (die sogenannten Industriewälder), die sogar artenreicher sein können als „herkömmliche“ Wälder. Dabei wird möglichst kaum in die Entwicklung der Wälder eingegriffen, sondern sie werden der Natur überlassen. Für die aber dennoch nötige Betreuung der Flächen und die lokale Öffentlichkeitsarbeit sind ein forstlicher Angestellter sowie zwei Forstwirtschaftsmeister zuständig, die auf der Industriewaldfläche „Rheinelbe“ in der Forststation des Projekts arbeiten.
Das übergeordnete Ziel des Projektes ist es, dass Industriebrachen durch eine pflegende und betreuende Arbeit ohne großen planerischen Aufwand entwickelt und erhalten werden. Dadurch sollen folgende Ziele erreicht werden:

- Rückeroberung und Regeneration der Natur, von industriell belastetem Rohboden bis hin zum Waldstadium
- Nutzbarmachung der Flächen (durch möglichst wenig Eingriffe) für Stadtbewohner: Rückzugs- und Aneignungsraum für die Menschen
- Biotop- und Artenschutz auf den sich sehr differenziert entwickelnden Böden und Entwicklungsstadien
- Kosten für Pflege und Entwicklung möglichst gering halten (aufgrund der schwierigen öffentlichen Haushaltslage)

> Das Ziel ist es also, die „Natur in die Stadt zurückzubringen“ – und das Ruhrgebiet grüner zu machen. Denn ein grüneres und waldreicheres Ruhrgebiet hat Vorteile für Mensch und Ökologie.

***

**Literaturhinweise:**

TOURISMUS NRW E.V. (2021): Industriewald im Ruhrgebiet: Natürlicher Raum für Tiere und Pflanzen mitten im Revier. Abrufbar unter: https://www.nrw-tourismus.de/industriewald-ruhrgebiet (letzter Abruf: 21.10.2021)

LANDESBETRIEB WALD UND HOLZ NRW (2021): Abrufbar unter: https://www.wald-und-holz.nrw.de/ueber- uns/einrichtungen/regionalforstaemter/ruhrgebiet/industriewald-ruhrgebiet (letzter Abruf: 21.10.2021)

OTTO, K.H. & KEIL, A. (2008): Industriewald Ruhrgebiet – neue Natur auf alten Industriearealen. Abrufbar unter: https://www.lwl.org/westfalen-regional-download/PDF/S072_Industriewald.pdf (letzter Abruf: 21.10.2021)

***
